臺灣臺北地方法院民事判決
109年度訴字第9068號
原      告  杜耳有限公司


法定代理人  邱耀德
訴訟代理人  陳德聰律師
被      告  迦琳有限公司

法定代理人  吳月珍
上列當事人間請求確認債權不存在事件，經臺灣新北地方法院移
送前來，本院於民國110年9月15日言詞辯論終結，判決如下：
    主      文
原告之訴駁回。
訴訟費用由原告負擔。
    事實及理由
壹、程序方面：按確認法律關係之訴，非原告有即受確認判決之
    法律上利益者，不得提起之，民事訴訟法第247 條第1 項前
    段定有明文。而該條所謂即受確認判決之法律上利益，係指
    因法律關係之存否不明確，致原告在私法上之地位有受侵害
    之危險，而此項危險得以對於被告之確認判決除去之者而言
    （最高法院52年台上字第1240號判決意旨參照）。查被告前
    向臺灣新北地方法院（下稱新北地院）聲請對原告核發支付
    命令，經新北地院於民國106年10月31日以106年度司促字第
    28558號准予核發支付命令（下稱系爭支付命令），系爭支
    付命令因原告未於期限內提出異議而確定，有系爭支付命令
    暨確定證明書可稽（見本院卷第441至443頁），本件原告主
    張系爭支付命令所載之新臺幣（下同）86萬元債權（下稱系
    爭債權）不存在等語，為被告所否認，則原告就系爭債權是
    否存在之法律上地位即處於不明確之狀態，且能以本件確認
    判決除去之，是原告提起本件訴訟自有即受確認判決之法律
    上利益。
貳、實體方面：
一、原告主張：兩造於103年7月26日簽訂加盟協議書（下稱系爭
    加盟契約），約定由被告加盟經營伊之高雄杜耳學習發展中
    心，契約期間自103年8月1日起至105年7月31日止，被告並
    依系爭加盟契約第3條第1項約定交付保證金（下稱系爭保證
    金）100萬元予伊。詎被告竟將其因系爭加盟契約所得知之
    伊之DM、招生計畫本資料（下稱系爭杜耳公司招生資料）洩
    漏予訴外人杜智興即被告法定代理人甲○○（下稱甲○○）之配
    偶，並將系爭杜耳公司招生資料用於杜智興與甲○○設立之大
    陸睿提科技有限公司（下稱睿提公司）之DM及對外招商本（
    下稱系爭睿提公司招商資料），違反系爭加盟契約第4條第1
    項約定，伊得依系爭加盟契約第3條第1項第2款約定沒收系
    爭保證金，而伊前已返還系爭保證金14萬元予被告，伊自得
    沒收其餘86萬元部分（計算式：1,000,000－140,000＝860,00
    0）。是被告前就系爭保證金86萬元向新北地院聲請對伊核
    發支付命令，經新北地院以系爭支付命令命伊應給付被告86
    萬元及自106年1月11日起至清償日止，按週年利率5％計算之
    利息之債權應不存在，爰請求確認系爭支付命令所載被告對
    伊之86萬元債權不存在等語。並聲明：確認系爭支付命令上
    所載被告對原告之86萬元債權不存在。
二、被告則以：甲○○與杜智興於97年間早已離婚，並非如原告所
    稱仍有婚姻關係。伊並無將系爭杜耳公司招生資料洩漏予杜
    智興或睿提公司，亦無違反系爭加盟契約之約定。此外，原
    告曾於107年5月間向睿提公司談論合作事宜，杜智興始會將
    系爭睿提公司招商資料提供予原告，現在原告竟反咬伊一口
    ，況且系爭杜耳公司招生資料之內容係網路公開資料，並非
    原告所製作等語，資為抗辯，並聲明：原告之訴駁回。
三、本院之判斷：原告主張得依系爭加盟契約第3條第1項第2款
    約定沒收系爭保證金86萬元，請求確認被告對原告如系爭支
    付命令所載之系爭債權不存在等語，為被告所否認，並以前
    詞置辯，茲查：
　㈠按當事人主張有利於己之事實者，就其事實有舉證之責任，
    民事訴訟法第 277條前段定有明文。次按主張權利之原告若
    先不能舉證，以證明自己主張之事實為真，縱被告就其抗辯
    事實不能舉證，或其所舉證據尚有疵累，亦應駁回原告之請
    求（最高法院72年度台上字第4225號、83年度台上字第1073
    號判決意旨參照）。
　㈡兩造確有於103年7月26日訂定系爭加盟契約，被告並有給付
    系爭保證金100萬元予原告，系爭加盟契約於105年7月31日
    屆期後，原告已退還系爭保證金其中14萬元，被告就其餘系
    爭保證金86萬元部分聲請支付命令，經新北地院於106年10
    月31日核發系爭支付命令等節，此有系爭加盟契約、系爭支
    付命令暨確定證明書等件在卷可稽（見新北地院109年度訴
    字第2725號卷【下稱新北地院卷】第17至25頁，本院卷第44
    1至443頁），且為兩造所不爭執（見本院卷第32頁），應堪
    憑採。觀諸系爭加盟契約第3條第1項第2款、第4條第1項約
    定，兩造應以善良管理人之注意妥善保管因系爭加盟契約而
    知悉之相關資料、內容，非經原告書面同意不得洩漏或交付
    第三人，若被告違反系爭加盟契約約定時，原告得逕行沒收
    系爭保證金100萬元，被告不得異議等語（見新北地院卷第2
    1頁、第23頁），可知倘被告有將因系爭加盟契約而知悉之
    相關資料未經原告書面同意洩漏、交付第三人時，原告得依
    上開規定沒收系爭保證金。
　㈢原告主張被告將系爭杜耳公司招生資料提供與杜智興，被告
    與杜智興並將系爭杜耳公司招生資料中如附表所示之文字及
    如附圖所示之圖片內容轉用於渠等所設立之睿提公司之系爭
    睿提公司招商資料等語，固據原告提出原告公司網頁資料、
    系爭杜耳公司招生資料、系爭睿提公司招商資料、睿提公司
    營業執照、睿提公司QR code、通訊軟體下載資料等件為據
    （見新北地院卷第27至91頁，本院卷第38頁、第281至283頁
    、第297至393頁），而觀諸系爭杜耳公司招生資料，其中如
    附表所示之文字及如附圖所示之圖片內容確與系爭睿提公司
    招商資料相同（見本院卷第283頁、第301頁、第315頁、第3
    17頁、第321頁、第331頁、第361頁、第389頁），文字部分
    僅有簡體字與繁體字之區別，圖片部分亦僅有順序及排版大
    小之差異，堪認原告主張系爭杜耳公司招生資料如附表所示
    之文字及如附圖所示之圖片內容被轉用於系爭睿提公司招商
    資料等節非虛。
　㈣惟查，睿提公司係杜智興獨資設立，杜智興與甲○○於97年已
    離婚等節，此有睿提公司營業執照、甲○○身分證照片、甲○○
    個人戶籍資料查詢結果附卷可佐（見新北地院卷第35頁，本
    院卷第439頁、第461頁），是原告主張杜智興係甲○○配偶，
    杜智興與甲○○並共同設立睿提公司等語，尚非可採。此外，
    參諸兩造間簡訊對話內容，原告於107年4月27日向被告表示
    ：可否與杜智興見面討論成都合作機會等語（見本院卷第14
    9頁），並於107年11月12日再向被告表示：你在成都嗎，我
    前幾天有去你們辦公室你不在等語（見本院卷第177頁），
    被告則回以：一碼歸一碼，你欠我的錢先還我，合作的事，
    你直接找杜智興，我不會介入等語（見本院卷第179頁），
    其後於被告多次催討原告返還系爭保證金86萬元時，原告並
    於107年11月20日再向被告表示：這幾天在收網階段，如果
    有簽約，可以還你部分金額等語（見本院卷第183頁），且
    被告於108年1月3日詢問原告：大陸合作案沒有談成嗎等語
    （見本院卷第193頁），原告回以：大陸合作案還有一些要
    談，我是想跟杜智興合作，但是他想不通一些點等語（見本
    院卷第193頁），此有兩造105年6月至109年1月間之簡訊對
    話截圖畫面存卷可參（見本院卷第87至271頁）。而原告於
    審理中亦自承：系爭睿提公司招商資料係107年12月20日由
    杜智興傳送予原告法定代理人乙○○，原告曾經有跟睿提公司
    洽談合作，但是後來沒有談成等語（見本院卷第34頁），足
    見原告確有與睿提公司洽談合作案，杜智興並於洽談過程中
    因合作需要而傳送系爭睿提公司招商資料予原告，原告在10
    7年12月20日收到系爭睿提公司招商資料後，均無就系爭睿
    提公司招商資料使用系爭杜耳公司招生資料乙情表達異議，
    甚且持續與杜智興繼續洽談合作案，難認係被告擅自交付系
    爭杜耳公司招生資料予杜智興使用。原告復未就被告有何洩
    漏、交付系爭杜耳公司招生資料予杜智興之行為舉證以實其
    說，是原告主張被告洩漏、交付系爭杜耳公司招生資料予杜
    智興等語，亦乏所據。
　㈤至原告雖主張於107年12月20日取得杜智興所傳送之系爭睿提
    公司招商資料後，杜智興才有通知說要合作等語。然查，觀
    諸兩造間簡訊對話紀錄，原告於107年4月間已表達欲與杜智
    興合作之意願，107年11月間已有前往成都討論合作案，且
    稱與杜智興之合作案已在收網階段等節，業如前述，足見原
    告與杜智興並非在107年12月20日後才開始洽談合作，是原
    告此節主張，應非可採。況且，原告於107年12月20日收受
    系爭睿提公司招商資料後，即知悉系爭杜耳公司招生資料如
    附表所示之文字及如附圖所示之圖片內容轉用於系爭睿提公
    司招商資料乙節，倘被告確有違反系爭加盟契約第4條第1項
    約定，衡情原告當立即向被告表示要依系爭加盟契約沒收系
    爭保證金86萬元，然而，被告於107年12月20日後向原告催
    討系爭保證金86萬元時，原告非但未向被告表達沒收系爭保
    證金86萬元之意思，尚有於108年5月至10月間陸續向被告表
    示：沒有收入，借不到錢，目前還沒有辦法返還系爭保證金
    等語（見本院卷第219頁、第227頁、第243頁、第253頁），
    實與常理有違，是原告主張被告擅自將系爭杜耳公司招生資
    料洩漏、交付予第三人，違反系爭加盟契約第4條第1項約定
    等語，委無可採。從而，原告主張依系爭加盟契約第3條第1
    項第2款得沒收系爭保證金86萬元，被告對原告之系爭債權
    應不存在等語，應屬無據。
四、綜上所述，原告請求確認系爭支付命令上所載被告對原告之
    86萬元債權不存在，為無理由，應予駁回。
五、本件事證已臻明確，兩造其餘主張與攻擊防禦方法及所提證
    據，經審酌後認與本件判決之結果不生影響，爰不另一一論
    述，併此敘明。
六、訴訟費用負擔之依據：民事訴訟法第78條。　　　
中　　華　　民　　國　　110 　年　  10　　月　　13  　日
                  民事第八庭  審判長法  官  鄭佾瑩
                                    法  官  鄧晴馨　　
　　　　　　　　　　　　　　　　　　法　官  邱于真
以上正本係照原本作成。
如對本判決上訴，須於判決送達後20日內向本院提出上訴狀。如
委任律師提起上訴者，應一併繳納上訴審裁判費。
中　　華　　民　　國　　110 　年　　10　　月　　13　　日
                                    書記官  邱美嫆 

附表：  編號 內容 001 杜耳計畫不使用藥物，透過每天兩次5到15分鐘的小腦刺激運動，建立神經連結，解決學習困難。參加者將接受定期的追蹤評量，數據結果透過網路回傳至英國研究中心，系統即可掌握參加者的進步狀況。完成杜耳計畫約需12到18個月，計畫完成後，參加者的學習力繼續提升、且不斷進步。 002 幫你改善 ‧不專心、注意力不集中 ‧坐不住、動來動去 ‧看書跳字、漏行 ‧書寫不工整或常寫錯字 ‧缺乏自信及學習動機 ‧昨日學、今日忘 ‧丟三落四、粗心大意 ‧閱讀理解弱 ‧動作協調不佳 ‧不善表達情緒 003 杜耳計畫適合小一以上的兒童、青少年及成年人。 英國伯莎小學獨立研究 本研究結果發表於國際期刊DYSLEXIA 9：48-71（2003）參與研究的伯莎小學學生，在進行杜耳計畫十二個月後，顯示以下成果： ‧閱讀能力比過去一年進步三倍 ‧理解力比過去一年進步五倍 ‧書寫能力比過去一年進步十七倍 ‧專注力大幅提升 ‧情緒控管及同儕關係進步顯著 ‧參加者變得更有自信、更快樂 ‧體力、耐力增加；運動協調能力提升 004 杜耳大事紀 2000英國第一間杜耳中心創立 0000-0000英國伯莎小學獨立研究，實驗證明成效 2002美國杜耳中心成立 英國知名ITV電台「崔佛麥當勞今夜秀」首播引起推波助瀾之效 台灣師範大學洪儷瑜教授經由台灣杜耳創辦人唐健先生引見，親赴英國拜訪杜耳先生及實驗中心 2003澳洲杜耳中心成立 大衛雷諾斯教授發表於英國閱讀障礙期刊：閱讀困難兒童之運動治療評估 2005台灣杜耳中心創立 澳洲派克小鎮成為沒有學習困難的地方 超過一萬八千名孩童和成人參與計畫 亞洲第一個杜耳家庭-陳輝穎與母親黃淑娟 2006南非杜耳中心成立 香港杜耳中心成立 「Dyslexia-The Miracle Cure」杜耳先生著作出版 2007台中杜耳中心成立 「學習困難新突破」台灣團隊翻譯成中文出版 全球超過5萬名家庭受惠 2008巴貝多杜耳中心成立 2009台灣杜耳邁向新里程碑